【裁判字號】    90,上易,1644
【裁判日期】    901031
【裁判案由】    詐欺等
【裁判全文】
臺灣高等法院高雄分院刑事判決                    九十年度上易字第一六四四號
    上  訴  人
    即  被  告  乙○○
右上訴人因詐欺等案件，不服臺灣高雄地方法院九十年度易字第一六二八號中華民國
九十年七月二十日第一審判決（起訴案號：臺灣高雄地方法院檢察署八十九年度偵字
第二六二八九號），提起上訴，本院判決如左：
      主  文
原判決撤銷。
乙○○無罪。
      理  由
一、本件甲訴意旨略以：上訴人即被告乙○○明知其所經營之宇盛工業有限甲司早已
    經營不善，週轉不靈，且本人於民國八十九年五月間已限於無資力之狀態，竟隱
    瞞此事實，意圖為自己不法之所有，於八十九年五月十八日，以動產擔保交易附
    條件買賣之方式，向丙○○○○（負責人蔡淑娟）購買光陽牌機車，車牌號碼Ｘ
    ＴＪ—四五八號機車一輛，為動產擔保交易之債務人，約定總價金新台幣（下同
    ）五萬五千元，自八十九年六月二十日起，迄九○年三月二十日止，分十期給付
    ，每月一期，前五期每期給付六千九百元，後五期每期給付四千一百元；標的物
    存放地點為高雄市苓雅區○○○路八九巷十二號，在價金未付清之前，標的物所
    有權仍屬於出賣人所有，買受人僅得依約占有使用，不得任意遷移或為其他處分
    ，丙○○○○負責人蔡淑娟不疑有他，誤信乙○○有付分期款之真意，陷於錯誤
    而交付機車。詎乙○○以此詐術取得標的物機車後，除最初簽約所給付之頭期款
    外，就未曾給付任何一期分期款，並意圖為自己不法之利益，於八十九年八月間
    ，將該標的物遷移約定地址不知去向。因認被告涉有刑法第三百三十九條第一項
    、動產擔保交易法第三十八條之罪嫌。
二、按犯罪事實應依證據認定之，無證據不得推定其犯罪事實；不能證明被告犯罪者
    ，應諭知無罪之判決，刑事訴訟法第一百五十四條、第三百零一條第一項分別定
    有明文。次按告訴人之指訴，係以使被告受刑事訴追為目的，是其陳述是否與事
    實相符，仍應調查其他證據以資審認；認定不利於被告之事實，須依積極證據，
    苟積極證據不足為不利於被告事實之認定，即應為有利於被告之認定，更不必有
    何有利之證據 (最高法院五十二年臺上字第一三００號、三十年上字第八一六號
    判例參照）。而刑法第三百三十九條第一項詐欺罪之成立，以意圖為自己或第三
    人不法之所有，以詐術使人陷於錯誤，而將本人或第三人之物交付為要件。所謂
    以詐術使人交付，必須被詐欺人因其詐術而陷於錯誤，若所用之方法不能認為詐
    術，亦不致使人陷於錯誤，即不構成該罪 (最高法院四十六年臺上字第二六０號
    判例足資參照）。又動產擔保交易法第三十八條之罪，固以具備動產擔保交易之
    債務人之身分為必要，然該罪之成立，尚須具有不法利益之意圖，且有將標的物
    遷移、出賣、出質、移轉、抵押或為其他處分行為，致生損害於債權人等要件。
    苟債務人並無上開行為或意圖，除與第三人有犯意連絡外，尚難以該罪相繩。
三、訊據被告否認有前揭犯行，辯稱：上開機車實係由案外人何英義購買，何英義原
    為伊甲司員工，伊減縮業務後將其裁員，感到虧欠，乃答應何英義借其頭款分期
    購買機車，但簽約時對方說買受人要兩個比較有保障；購車當時伊之資力足以購
    買一、二十部機車，如要買車，並不須分期，係事後投資電腦生意失利才轉壞，
    且伊並未遷離高雄，原約定之機車停放地係何英義住所，事後何英義搬家而將機
    車遷離等語，並提出被告乙○○本人及宇盛豐企業有限甲司、宇盛工業有限甲司
    等之存摺影本計五件為憑。經查，被告所辯之事實，業據證人即與被告及何英義
    簽約之丙○○○○賀永華於本院到庭結證無訛，並稱：當時是何英義說要買機車
    ，伊要他們二人都當債務人，比較有保障；機車有被開罰單，照片上之違規者係
    何英義，事後是被告帶伊至何英義住處找回機車等語，參以被告業與告訴人丙○
    ○○○成立和解，自何英義處尋回機車，據告訴人提出和解書一紙，及被告提出
    之存摺資料，其上存款餘額，於八十九年五月間，分別達十餘萬至七十餘萬元，
    顯非無資力購買機車，有各該存摺影本附卷可稽，及據告訴人提出之契約書記載
    ，高雄市苓雅區○○○路八九巷十二號係何英義之住所，故約定以該處為機車存
    放處所，亦有該契約書可查等情，足認被告所辯非虛。此外，復查無其他事證足
    認被告於本件購買機車之時有何不法所有之意圖及詐術之使用，或其後意圖不法
    利益將機車遷移，或與何英義間有何共同之犯意連絡，應認不能證明被告有何甲
    訴人所指之詐欺或違反動產擔保交易法之犯行。
四、原審未為詳查，遽對被告論罪科刑，核有未洽；被告上訴否認犯罪，為有理由，
自應由本院將原判決撤銷，改為無罪之諭知。
據上論結，應依刑事訴訟法第三百六十九條第一項前段、第三百六十四條、第三百零
一條第一項，判決如主文。
本案經檢察官陳新慶到庭執行職務。
中    華    民    國         九十       年      十      月    三十一    日
                              臺灣高等法院高雄分院刑事第二庭
                                  審判長法官  曾永宗
                                        法官  周賢銳
                                        法官  謝肅珍
右正本證明與原本無異。
不得上訴。
                                      書記官  高惠珠
中    華    民    國         九十       年     十一     月      二      日
                                                                      Ｈ


司法院資訊處製作；財團法人民間司法改革基金會備份。
